【裁判字號】    98,上訴,302
【裁判日期】    980402
【裁判案由】    違反毒品危害防制條例
【裁判全文】
臺灣高等法院臺中分院刑事判決         98年度上訴字第302號
上  訴  人  臺灣彰化地方法院檢察署檢察官
上  訴  人
即  被  告  甲○○
                    號（在監執行）
上列上訴人因被告違反毒品危害防制條例案件，不服臺灣彰化地
方法院97年度訴字第3309號中華民國97年12月19日第一審判決（
起訴案號：臺灣彰化地方法院檢察署97年度毒偵字第3938號），
提起上訴，本院判決如下：
    主  文
原判決撤銷。
甲○○施用第一級毒品，處有期徒刑拾月；又施用第二級毒品，
處有期徒刑捌月。應執行有期徒刑壹年肆月。
    事  實
一、犯罪事實：
  (一)甲○○曾因施用毒品案件，經強制戒治，於民國90年1月30
    日停止執行出監，剩餘期間付保護管束，90年5月31日保護
    管束期滿視為執行完畢。又因施用毒品罪，經臺灣彰化地
    方法院89年度訴字第701號判處有期徒刑7月、4月，應執行
    有期徒刑10月確定；又因搶奪案件，經本院90年度上訴字
    第181號判處有期徒刑4年確定。上開定應執行刑有期徒
    刑4年7月，並於92年10月8日假釋出監。再於假釋期間之
    自93年4月14日起至93年6月9日止連續施用一級毒品，又於
    93年4月16日施用二級毒品，經臺灣彰化地方法院93年度訴
    字第1096號判處有期徒刑8月、5月。因加重竊盜罪，經臺
    灣彰化地方法院93年度易字第829號判處有期徒刑9月。因
    偽造文書案件，經臺灣彰化地方法院94年度訴字第1120號判
    處有期徒刑5月。自94年3月初某日起，至94年5月8日止，
    連續施用海洛因，又自94年3月初某日起，至94年4月4日止
    ，連續施用第二級毒品甲基安非他命，經臺灣彰化地方法院
    94年度訴字第1349號判決處有期徒刑10月、7月。上述假釋
    復經撤銷，尚有殘刑1年11月28日。又上述案件，
    並經臺灣彰化地方法院96年度聲減字第3362號刑事裁定減刑
    ，並定應執行有期徒刑1年9月，並與上開殘刑接續執行，甫
    於97年6月19日假釋出監。
  (二)甲○○仍不知悔改，於97年7月16日14時許，在南投縣草屯
    鎮財神廟旁之空地，以將第一級毒品海洛因粉末置入注射針
    筒內加水後，再以針筒注射之方式，施用第一級毒品海洛因
    1次，又另行起意，於97年7月16日前3日之某日，在不詳處
    所，以不詳方法，施用第二級毒品甲基安非他命1次，嗣於9
    7年7月16日17時許，為警在南投縣草屯鎮○○里○○路致興
    巷107號執行搜索查獲，經其同意採其尿液檢驗後，結果呈
    嗎啡及甲基安非他命陽性反應。
二、案經南投縣警察局移送臺灣彰化地方法院檢察署偵查起訴。
    理  由
一、訊據上訴人即被告甲○○坦承於上述時地施用第一級毒品海
    洛因情事，惟矢口否認另有施用第二級毒品甲基安非他命犯
    行，辯稱毒販將已使用過塑膠袋分裝海洛因交予伊，伊誤以
    為塑膠袋內粉末係葡萄糖，伊並無意吸用安非他命云云，然
    查被告於遭查獲日經採尿送驗，其尿液內甲基安非他命濃度
    為2596ng/ml，而甲基安非他命之最低定量濃度為40ng/ml，
    且須≧500ng/ml，方可判為甲基安非他命陽性，有詮昕科技
    股份有限公司濫用藥物尿液檢驗報告書可稽，是本案被告尿
    液中甲基安非他命濃度不僅遠大於最低定量濃度，更係陽性
    認定標準之5倍餘，被告稱毒販以使用過，殘存安非他命之
    塑膠袋分裝海洛因，始造成此檢測結果云云，然該塑膠袋如
    殘存甲基安非他命，其分量應已極少，況該殘存亦無法與塑
    膠袋完全析離而盡為被告施用，被告因此而吸入之分量自更
    少，應無法檢出上述遠超出標準之2596ng/ml濃度，被告顯
    係另行施用甲基安非他命，始足以造成如此尿液檢驗結果，
    其上揭所辯無非避重就輕之詞，無可採信，而被告施用第一
    級毒品海洛因，致其尿液檢測結果呈嗎啡陽性反應，亦有同
    上尿液檢驗報告書可稽，本案事證明確，被告犯行至堪認定
    。
二、按毒品危害防制條例於92年7月9日修正公布，自93年1月9日
    施行，其中第20條、第23條將施用毒品之刑事處遇程序，區
    分為「初犯」及「五年內再犯」、「五年後再犯」。依其立
    法理由之說明：「初犯」，經觀察、勒戒或強制戒治後，應
    為不起訴處分或不付審理之裁定；經觀察、勒戒或強制戒治
    執行完畢釋放後，「五年內再犯」者，因其再犯率甚高，原
    實施之觀察、勒戒及強制戒治既已無法收其實效，爰依法追
    訴或裁定交付審理。至於經觀察、勒戒或強制戒治執行完畢
    釋放後，「五年後再犯」者，前所實施之觀察、勒戒或強制
    戒治已足以遮斷其施用毒品之毒癮，為期自新及協助其斷除
    毒癮，仍適用「初犯」規定，先經觀察、勒戒或強制戒治之
    程序。從而依修正後之規定，僅限於「初犯」及「五年後再
    犯」二種情形，始應先經觀察、勒戒或強制戒治程序。倘被
    告於五年內已再犯，經依法追訴處罰，縱其第三次（或第三
    次以上）再度施用毒品之時間，在初犯經觀察、勒戒或強制
    戒治執行完畢釋放五年以後，已不合於「五年後再犯」之規
    定，且因已於「五年內再犯」，顯見其再犯率甚高，原實施
    觀察、勒戒或強制戒治，已無法收其實效，即應依該條例第
    10條處罰（最高法院95年度第7次刑事庭會議決議參照）。
    本件被告前因施用毒品案件，經強制戒治，並於90年5月31
    日保護管束期滿視為執行完畢。又於執行完畢5年內之93年4
    月14日起至93年6月9日止連續施用一級毒品，又於93年4月1
    6日施用二級毒品；自94年3月初某日起，至94年5月8日止，
    連續施用海洛因，又自94年3月初某日起，至94年4月4日止
    ，連續施用第二級毒品甲基安非他命，有卷附臺灣高等法院
    被告前案紀錄表、相關判決可稽。被告既曾於「五年內再犯
    」，且經法院判處罪刑確定，其又於97年7月16日施用毒品
    ，即非屬該條例第20條第3項所定「五年後再犯」之情形，
    仍應論以毒品危害防制條例第10條第1、2項之施用第1、2
    級毒品罪。
三、核被告所為，係犯毒品危害防制條例第10條第1、2項之施用
    第一、二級毒品罪。被告持有毒品之低度行為，應為施用之
    高度行為所吸收，不另論罪。所犯 2罪犯罪各別，構成要件
    亦異，應分論併罰，原審以被告犯罪事證明確，予以論罪科
    刑，固非無見，然原審認被告係以一行為觸犯二罪名，而未
    另論以施用第二級毒品罪，尚有未洽，被告上訴意旨否認有
    施用第二級毒品犯意云云雖無可採，檢察官上訴則非無理由
    ，而原審判決既有如上瑕疵，即屬無可維持，應予撤銷改判
    ，爰審酌被告素行、犯罪動機、手段等一切情狀，就其所犯
    二罪分別量處如主文第二項所示之刑，並定應執行刑示懲。
據上論結，應依刑事訴訟法第369條第1項前段、第364條、第299
條第1項前段，毒品危害防制條例第10條第1、2項、刑法第11條
前段、第51條第5款，判決如主文。
本案經檢察官乙○○到庭執行職務。
中    華    民    國    98    年    4     月    2     日
            刑事第一庭  審判長法  官  陳  紀  綱
                              法  官  陳  欣  安
                              法  官  姚  勳  昌
以上正本證明與原本無異。
第一級毒品得上訴。
第二級毒品不得上訴。
如不服本判決應於收受送達後10日內向本院提出上訴書狀，其未
敘述上訴之理由者，並得於提起上訴後10日內向本院補提理由書
（均須按他造當事人之人數附繕本）「切勿逕送上級法院」。
                              書記官  吳  宗  玲
中    華    民    國    98    年    4     月    2     日
附錄本案論罪法條：
毒品危害防制條例第10條
施用第一級毒品者，處 6 月以上 5 年以下有期徒刑。
施用第二級毒品者，處 3 年以下有期徒刑。


司法院資訊處製作；財團法人民間司法改革基金會備份。
